【裁判字號】    95,交聲更(一),9
【裁判日期】    950711
【裁判案由】    聲明異議
【裁判全文】
臺灣臺南地方法院交通事件裁定     95年度交聲更(一)字第9號
原處分機關  交通部公路總局嘉義區監理所麻豆監理站
受處分人
即異議人    甲○○
上列受處分人因違反道路交通管理處罰條例案件，不服本院94年
度交聲字第259號中華民國95年1月9日第一審裁定（處分案號：
交通部公路總局嘉義區監理所麻豆監理站麻監裁罰字第裁75-BR0
000000號），提起抗告，裁定後經臺灣高等法院臺南分院發回更
審，本院裁定如下：
    主  文
原處分撤銷。
甲○○不罰。
    理  由
一、本件聲明異議意旨略以：受處分人即異議人甲○○被高雄市
    政府警察局交通大隊逕行舉發異議人所有之牌照號碼TI-120
    0號自小客貨車於民國90年7月18日8時6分許，在高雄市○○
    ○路，「在道路收費停車處所停車不依規定繳費」，並經麻
    豆監理站依道路交通管理處罰條例第56條第1項第11款（裁
    決時之舊法）及違反道路交通管理事件統一裁罰標準表之規
    定，以上開麻監裁罰字第裁75-BR0000000號裁決書裁處罰鍰
    新臺幣（下同）1千2百元。惟異議人所有之TI-1200號自小
    客貨車於86年間，經異議人以該車向當舖借款，後來由友人
    謝明地（現改名為謝睿竑）代異議人向當舖清償6萬元，異
    議人將車贖回即交由謝明地（即謝睿竑）使用，故從86起以
    迄於今，該車均由謝明地（即謝睿竑）使用。本件違規時間
    是在90年7月18日，該段期間該車是在謝明地（即謝睿竑）
    手中，異議人不服原處分，為此提起本件異議。
二、受處分人即異議人甲○○被高雄市政府警察局交通大隊逕行
    舉發異議人所有之TI-1200號自小客貨車於90年7月18日8時6
    分許，在高雄市○○○路，「在道路收費停車處所停車不依
    規定繳費」，固有高雄市政府警察局90年8月24日高市警交
    大相字第BR0000000號舉發違反道路交通管理事件通知單影
    本附卷可稽。惟查：
(1)、按本條例關於車輛所有人之處罰，如應歸責於車輛駕駛人者
    ，處罰車輛駕駛人，94年12月28日修正公布（95年7月1日施
    行）前之舊道路交通管理處罰條例第85條第2項定有明文。
(2)、證人謝明地（即謝睿竑）於本院第一審94年12月12日調查時
    證稱：因為異議人的父親生意發生困難，他爸爸當時的生意
    夥伴陳先生找我合夥，我就和他們二人在高雄合作生意。車
    子（TI-1200號自小客貨車）回贖後，放在公司，誰有需要
    誰使用。後來生意沒做了，車子都是我在開，我確定88年公
    司就沒有營業了，停止營業後，車子都是放在我那裡。公司
    結束營業後，該車由我兒子謝秉佑（現改名為謝彥騰）在開
    ，並證稱公司結束營業後，除了其兒子謝秉佑（即謝彥騰）
    以外，沒有人使用，車輛之鑰匙是其兒子謝秉佑（即謝彥騰
    ）持有等語（見本院94年度交聲字第259號卷第59頁至第61
    頁）。
(3)、謝明地（即謝睿竑）之子證人謝秉佑（即謝彥騰）於本院第
    一審94年12月12日調查時證稱：當時（86年）我們合夥開汽
    車零件店，需要汽車使用，不知是甲○○或是他爸爸告訴我
    ，車子在當舖，所以請我去當舖回贖該車，我忘記拿多少錢
    回贖，當時有開票。我有開過幾次TI-1200號自小客貨車，
    有一次在高速公路被警察攔下，因為沒有該車的行照，我就
    很少開了，公司結束之前，曾經幫忙載貨一、二次，公司結
    束後，車子放在我家公園附近的停車場，公司停業後，除了
    我之外，就沒有人開該車了等語（見本院94年度交聲字第25
    9號卷第59頁、第60頁、第62頁）。
(4)、又謝秉佑（即謝彥騰）於本院第一審94年12月12日調查時雖
    又另證稱：TI-1200號自小客貨車大概於90年左右遺失云云
    。惟查謝明地（即謝睿竑）、謝秉佑（即謝彥騰）均未能提
    出報案紀錄或其他相關之失竊證明，且查TI-1200號自小客
    貨車於92年11月25日經高雄市政府環境保護局依道路交通管
    理處罰條例第82條之1及「占用道路廢棄車輛認定標準查報
    處理及收取費用辦法」第4條第3項規定處理，認為廢棄回收
    車輛，並於92年11月25日執行拖吊移置，其2面號牌並依規
    定交付高雄市監理處切毀作廢，有交通部公路總局嘉義區監
    理所麻豆監理站94年11月28日嘉監麻字第0940015095號函附
    卷可稽（見本院94年度交聲字第259號第34頁），足認謝秉
    佑（即謝彥騰）上開所稱「TI-1200號自小客貨車大概於90
    年左右遺失」云云，應不足以採信。
(5)、綜上所述，TI-1200號自小客貨車從86年間被回贖後，至92
    年11月25日被認定係廢棄回收車輛而拖吊移置為止，顯均由
    謝明地（即謝睿竑）、謝秉佑（即謝彥騰）保管、使用。
    本件違規之時間係發生於90年7月18日8時6分許，地點在高
    雄市○○○路，參以上開證人謝明地（即謝睿竑）所證述：
    「公司結束營業後，該車由我兒子謝秉佑（即謝彥騰）在開
    」，並證稱公司結束營業後，除了其兒子謝秉佑（即謝彥騰
    ）以外，沒有人使用，車輛之鑰匙是其兒子謝秉佑（即謝彥
    騰）持有等語，以及上開證人謝秉佑（即謝彥騰）所證述：
    「公司結束後，車子放在我家公園附近的停車場，公司停業
    後，除了我之外，就沒有人開該車了」等語，堪認本件交通
    違規（即「在道路收費停車處所停車不依規定繳費」），應
    是謝秉佑（即謝彥騰）駕駛TI-1200號自小客貨車所為，依
    首揭道路交通管理處罰條例之規定，自不得歸責異議人，而
    應歸責於車輛駕駛人謝秉佑（即謝彥騰）。
三、綜上所述，異議人之異議為有理由，原處分之裁罰，於法尚
    有未合，應由本院裁定將原處分撤銷，並另為異議人不罰之
    諭知，以資適法。
四、據上論斷，應依道路交通案件處理辦法第20條前段，裁定如
    主文。
中    華    民    國    95    年    7    月    11     日
                   交通法庭   法  官  林勝利
以上正本證明與原本無異。
如不服本裁定應於送達後5日內向本院提出抗告狀。
                              書記官  陳金堂
中    華    民    國    95    年    7    月    11     日


司法院資訊處製作；財團法人民間司法改革基金會備份。
